臺灣高等法院民事判決
110年度上字第84號
上  訴  人  蔡篤杰  
訴訟代理人  謝崇浯律師
被上訴人    王清雲  
訴訟代理人  田俊賢律師
複代理人    江宗恆律師

上列當事人間債務人異議之訴事件，上訴人對於中華民國109年
11月10日臺灣桃園地方法院109年度訴字第1619號第一審判決提
起上訴，本院於110年8月10日言詞辯論終結，判決如下：
    主      文
原判決關於駁回上訴人下列第二項之訴部分，暨訴訟費用之裁判
均廢棄。
被上訴人不得持本院一零八年度重附民上字第二五號和解筆錄為
執行名義對上訴人為強制執行。
其餘上訴駁回。
第一、二審訴訟費用，由被上訴人負擔二分之一，餘由上訴人負
擔。
    事實及理由
一、上訴人主張：被上訴人以本院另案108年度重附民上字第25
    號和解筆錄（下稱系爭和解筆錄）為執行名義，主張伊未依
    系爭和解筆錄第1條約定，給付買賣價金新臺幣（下同）360
    萬元（下稱系爭價金）予被上訴人，向原法院民事執行處（
    下稱執行法院）聲請強制執行伊所有桃園市○○區○○段000地
    號土地（下稱系爭土地）所有權應有部分1/2（109年度司執
    字第34710號損害賠償強制執行事件、下稱系爭執行事件）
    。惟依系爭和解筆錄第1條約定，系爭價金之給付方式須依
    照委託之代書作業流程辦理，兩造就此曾於民國（下同）10
    8年12月18日、109年3月10日至訴外人劉鳳滿地政士辦公室
    協商履行事宜，惟就給付方式及作業流程未能達成共識，伊
    自無從支付系爭價金。被上訴人同意上訴人延期清償，且被
    上訴人既未依約將系爭土地所有權應有部分1/4移轉登記予
    伊，伊自得主張同時履行抗辯權，故被上訴人自不得聲請強
    制執行系爭土地。爰依強制執行法第14條第1項規定，求為
    判命撤銷系爭執行事件執行程序，並命被上訴人不得以系爭
    和解筆錄為執行名義，對上訴人聲請強制執行等語（原審為
    上訴人敗訴之判決，上訴人據此提起上訴）。並上訴聲明：
    ㈠原判決廢棄。㈡系爭執行事件執行程序應予撤銷。㈢被上訴
    人不得以系爭和解筆錄為執行名義，對上訴人聲請強制執行
    。
二、被上訴人則以：系爭和解筆錄第1條約定，僅係避免兩造再
    生爭執，而由專業之地政士代為辦理過戶手續，並無所謂須
    經兩造協商並取得合意後，方為給付價金之意。且伊已將土
    地所有權狀及身分證明文件等交由訴外人劉鳳滿代為處理，
    上訴人自應依約給付價金。故上訴人可逕持已給付對價之證
    明文件，單獨向地政機關申請辦理土地移轉登記，無須伊提
    出任何對待給付。況伊已撤回系爭執行事件執行程序，上訴
    人提起本訴欠缺訴訟利益等語，資為抗辯。並答辯聲明：上
    訴駁回。
三、兩造不爭執之事項：
    被上訴人以系爭和解筆錄為執行名義，向執行法院聲請強制
    執行上訴人所有系爭土地所有權應有部分1/2。
四、兩造爭執要點為：上訴人得否依強制執行法第14條第1項規
    定，撤銷系爭執行事件執行程序，並禁止被上訴人以系爭和
    解筆錄為執行名義，對上訴人聲請強制執行？茲就兩造爭點
    及本院得心證理由分述如下：
  ㈠按和解成立者，與確定判決有同一之效力，民事訴訟法第
　　380條第1項定有明文。依民事訴訟法成立之和解，依強制執
    行法第4條第1項第3款規定，得為強制執行執行名義。執行
    名義成立後，如有消滅或妨礙債權人請求之事由發生，債務
    人得於強制執行程序終結前，向執行法院對債權人提起異議
    之訴。為強制執行法第14條第1項本文所明定。經查被上訴
    人固然於109年4月27日執系爭和解筆錄為執行名義，向執行
    法院聲請就上訴人所有系爭土地所有權應有部分1/2為強制
    執行，有民事聲請強制執行狀、系爭和解筆錄影本可稽（見
    本院卷第40至42、44至45頁）。惟被上訴人業於本件言詞辯
    論終結前即110年8月9日向執行法院撤回系爭強制執行之聲
    請，有民事聲請撤回強制執行狀影本可證（見本院卷第
　　149、163頁）。則系爭執行事件既經被上訴人撤回，上訴人
    即無從再依強制執行法第14條第1項本文規定，提起本件債
    務人異議之訴以撤銷系爭執行程序。是上訴人此部分主張，
    即屬無據。
　㈡次按債務人異議之訴係債務人主張執行名義所示之請求權與
    債權人在實體法上之權利現狀不符，請求以判決排除執行名
    義之執行力為目的之訴訟為形成之訴，其訴訟標的為請求排
    除不當執行之請求權（最高法院100年度台抗字第863號裁定
    意旨參照）。從而執行名義成立後，如有消滅或妨礙債權人
    請求之事由發生，債務人得請求法院以形成判決宣示不許就
    該執行名義為全部或一部之強制執行（最高法院105年度台
    上字第275號判決意旨參照）。所謂妨礙債權人請求之事由
    者，例如債權人同意延期清償等（最高法院98年度台上字第
    1899號判決意旨參照）。經查：
　⒈系爭和解筆錄第1條載明：「上訴人願給付被上訴人新台幣（
    下同）470萬元購買桃園市○○區○○段000地號之土地所有權（
    目前應有部分1/2）1/2（約626.11平方公尺），以及同段76
    6、777地號35.04平方公尺（上述面積合計共200坪）之土地
    （以下稱系爭土地），扣除已給付110萬元（其中一百萬元
    為分管位置交換款），餘額360萬元給付方式依照委託之代
    書作業流程辦理，所需之代書費用、規費由上訴人負擔（實
    價登錄價格應經雙方同意為之）。」，有系爭和解筆錄影本
    可稽（見本院卷第44頁）。則據此足證上訴人固應依照代書
    作業流程給付系爭價金。
　⒉惟被上訴人於110年1月19日原法院另案109年度訴字第1370號
    債務人異議之訴事件審理時，同意上訴人就系爭價金中之60
    萬元於取得使用執照時再行給付；但取得建築執照後2年內
    ，因不可歸責於被上訴人之事由致無法取得使用執照時，上
    訴人應於2年期間屆滿時給付60萬元。上訴人並就系爭價金
    中之10萬元於110年1月19日當日給付現金予被上訴人點收無
    誤。就系爭價金餘款即290萬元部分，被上訴人同意上訴人
    於110年2月20日給付50萬元，其餘240萬元自110年3月20日
    起於每月20日按月給付30萬元，至給付完畢為止；但若建築
    執照提前取得同意於建築執照取得後1週內1次給付未給付之
    金額，為兩造所不爭執，有訊問筆錄影本可按（見本院卷第
    73至74頁）。上訴人業於110年2月19日給付被上訴人50萬元
    、110年3月19日給付30萬元、4月20日給付30萬元，有國泰
    世華商業銀行匯出匯款憑證影本可查（見本院卷第116至
　　117頁）。且上訴人先後給付被上訴人之金額，經計算至本
    件言詞辯論終結日止共計210萬元，僅餘150萬元因清償期尚
    未屆至而未清償，為被上訴人所不爭執，亦有言詞辯論筆錄
    可稽（見本院卷第158頁），則據此足證被上訴人確實同意
    上訴人延期清償。
  ⒊從而被上訴人既然同意上訴人延期清償，則依上說明，被上
    訴人持系爭和解筆錄為執行名義，向執行法院聲請對上訴人
    之財產為強制執行，於執行名義成立後即有妨礙被上訴人請
    求之事由。故上訴人請求以判決排除系爭和解筆錄之執行力
    ，命被上訴人不得以系爭和解筆錄為執行名義，聲請對上訴
    人之財產為強制執行等語，即屬有據。被上訴人辯稱：上訴
    人不得提起本訴以排除系爭和解筆錄之執行力云云，並不足
    採。
五、綜上所述，上訴人依強制執行法第14條第1項本文規定，求
    為判命被上訴人不得以系爭和解筆錄為執行名義，對上訴人
    聲請強制執行，為屬正當，應予准許。逾此部分之請求（即
    撤銷系爭執行事件執行程序），並非正當，不應准許。上開
    應准許部分，原審為上訴人此部分敗訴之判決，尚有未洽，
    上訴人之上訴為有理由，應由本院予以廢棄改判如主文第二
    項所示。至於上開不應准許部分，上訴人之請求，並非正當
    ，原審為上訴人敗訴之判決，理由雖有未洽，結論並無不合
    ，上訴人就此部分上訴求予廢棄改判，仍為無理由，應駁回
    其上訴。
六、本件事證已臻明確，兩造其餘之攻擊、防禦方法，核與判決
    結果不生影響，毋庸逐一論列，併此敘明。
七、據上論結，本件上訴為一部有理由，一部無理由。依民事訴
    訟法第449條第2項、第450條、第79條，判決如主文。　　
中　　華　　民　　國　　110 　年　　8 　　月　　31　　日
                  民事第十庭
                      審判長法  官  黃嘉烈
                            法  官  高明德
                            法  官  邱  琦
正本係照原本作成。
如不服本判決，應於收受送達後20日內向本院提出上訴書狀，其
未表明上訴理由者，應於提出上訴後20日內向本院補提理由書狀
（均須按他造當事人之人數附繕本）上訴時應提出委任律師或具
有律師資格之人之委任狀；委任有律師資格者，另應附具律師資
格證書及釋明委任人與受任人有民事訴訟法第466 條之1第1項但
書或第2項所定關係之釋明文書影本。如委任律師提起上訴者，
應一併繳納上訴審裁判費。
中　　華　　民　　國　　110 　年　　8 　　月　　31　　日

                            書記官  廖月女